【裁判字號】    92,台上,5874
【裁判日期】    921022
【裁判案由】    強盜
【裁判全文】
最高法院刑事判決                              九十二年度台上字第五八七四號
    上  訴  人  台灣高等法院台南分院檢察署檢察官
    被      告  甲○○
右上訴人因被告強盜案件，不服台灣高等法院台南分院中華民國九十二年六月二十五
日第二審更審判決（九十二年度重上更(五)字第一五三號，起訴案號：台灣台南地方法
院檢察署八十四年度營偵字第一四二一號），提起上訴，本院判決如左：
    主  文
原判決撤銷，發回台灣高等法院台南分院。
    理  由
本件原判決認定：被告甲○○於民國八十四年十一月二十九日晚上九時許，駕駛機車
行經台南縣新營市○○路太子宮加油站旁，與李螢洲所駕機車發生擦撞，二人滋生爭
執，被告認其機車受損要求補償，李螢洲乃交付其手上之手錶擬作為補償，被告持往
當鋪典當，因該手錶不值錢，而未典當，經李螢洲當時之老闆連敏常代為補償新台幣
（下同）六千元後，惟因被告尚損壞一只呼叫器，認為六千元並不足以賠償損失，乃
於翌日晚上九時三十分許，至台南縣新營市嘉芳里茄苳腳九號李螢洲住處，找李螢洲
理論（無故侵入住宅部分未經告訴）並施暴強行取走李螢洲褲袋內一千餘元及第一商
業銀行、台南中小企業銀行提款卡各一張，並要李螢洲告知密碼，李螢洲乃故意告以
錯誤號碼，並於被告前往領款失敗復返時，報警查獲等情。因而撤銷第一審關於強盜
部分諭知被告無罪之判決，改判論被告以以強暴妨害人行使權利罪，處有期徒刑陸月
，並諭知如易科罰金之折算標準，固非無見。
惟按：判決所載之理由，前後不相一致者，即屬判決所載理由矛盾，依刑事訴訟法第
三百七十九條第十四款之規定，其判決當然為違背法令，足以構成撤銷之原因。原判
決於理由欄內，先則引用告訴人李螢洲之指訴及證人即告訴人老闆連敏常之證言，說
明：被告已於車禍當晚（即八十四年十一月二十九日晚上），由連敏常代付六千元，
作為被告機車損害及呼叫器遺失之賠償，雙方因車禍所生之糾紛已獲得解決等旨（見
原判決第三至四頁，理由一之(二)、(三)）。此項論斷倘屬無訛，則被告機車損壞及呼叫
器遺失之損失既已獲得賠償，當無再向告訴人求證呼叫器有無遺失及請求賠償之理。
乃原判決繼而竟又以「被告於八十四年十一月二十九日晚上與告訴人兩人互騎機車擦
撞，發生車禍，被告之機車擋泥板、車籃、後視鏡毀壞、伊所有之呼叫器遺失，兩人
因車禍糾紛發生爭執乙節，業如前述，被告於警訊時亦供稱：『……車禍當時我損失
一個呼叫器，而李螢洲卻稱我沒有呼叫器，而我是至他家中求證而已』等語，足見被
告於隔日（八十四年十一月三十日）強行進入告訴人位於新營市住處，即為解決車禍
所受損失，是被告雖強行取走告訴人所有提款卡及零錢約一千元，依其主觀上之認知
並非意圖為自己不法之所有，乃為抵債」等由，資為其認定被告之行為僅該當於妨害
人行使權利，尚難論以強盜罪責之論據（見原判決第七頁，理由(五)），非無判決理由
矛盾之違法。檢察官上訴意旨執以指摘，為有理由，應認原判決仍有撤銷發回之原因
。
據上論結，應依刑事訴訟法第三百九十七條、第四百零一條，判決如主文。
中      華      民      國    九十二    年      十      月    二十二    日
                              最高法院刑事第十庭
                                  審判長法官  林  增  福
                                        法官  邵  燕  玲
                                        法官  吳  昆  仁
                                        法官  陳  世  雄
                                        法官  惠  光  霞
      右正本證明與原本無異
                                              書  記  官
中      華      民      國    九十二    年      十      月    二十七    日


司法院資訊處製作；財團法人民間司法改革基金會備份。
